臺灣高等法院交通事件裁定　　　　　　100年度交抗字第109號
抗　告　人
即受處分人　蔡霏玫
上列抗告人因違反道路交通管理處罰條例案件，不服臺灣板橋地
方法院，中華民國99年12月20日所為裁定（99年度交聲字第3417
號），提起抗告，本院裁定如下：
    主  文
抗告駁回。
    理  由
一、原裁定意旨略以：受處分人蔡霏玫所有車牌6107-QZ號自用
    小客車，於民國99年8月22日下午2時4分許，由戴榕佑駕駛
    ，行經最高時速為80公里之臺北縣瑞芳鎮○○○○○路（裁決
    書誤載為台64線公路）14公里處（往瑞芳方向）時，超速行
    駛80公里以上未滿100公里（時速為163公里），經臺北縣政
    府警察局瑞芳分局交通分隊執勤警員以科學儀器測速並拍照
    採證後，於99年9月14日以北縣警交大字第CW0000000號違反
    道路交通管理事件通知單逕行舉發（下稱舉發通知單）。嗣
    受處分人依法提出申訴並由實際駕駛人戴榕佑主動到案，交
    通部公路總局臺北區監理所（下稱原處分機關）遂於99年10
    月27日以北監字第400055173號違反道路交通管理事件通知
    單另行舉發車主即受處分人，因受處分人依法提出申訴，原
    處分機關於同日以北監自裁字第裁00-000000000號裁決書裁
    決，裁處受處分人吊扣汽車牌照3個月。受處分人雖以：當
    天實際駕駛人戴榕佑之所以有超速行駛行為，係因其受處分
    人蔡霏玫懷孕在身，當時腹痛認為即將臨盆，一時心急下方
    超速行駛，戴榕佑願意接受罰鍰新台幣（下同）12,000元之
    處罰，然就吊扣汽車牌照3個月部分，因受處分人之初生嬰
    兒身體狀況不佳，常需用車，懇請法院幫忙，爰聲明異議云
    云。惟查：(一)受處分人所有前揭自用小客車，於上開時間由
    戴榕佑駕駛，行經最高時速為80公里之臺北縣瑞芳鎮○○○○
    ○路14公里處（往瑞芳方向）時，經當時於該處執勤之警員
    以科學儀器測得時速為163公里之事實，為受處分人所不爭
    執，並有上開舉發通知單所附採證照片1張、提供違規駕駛
    人申請1份書在卷可參，此部分事實堪以認定。(二)按因避免
    自己或他人生命、身體、自由、名譽或財產之緊急危難而出
    於不得已之行為，不予處罰，行政罰法第13條前段定有明定
    。受處分人於99年9月24日上午11時37分許，在臺北縣三峽
    鎮○○路399號之財團法人恩主公醫院產下一子乙節，雖有
    受處分人所提該醫院出具之出生證明書1紙附卷可稽，惟前
    述生產時間與本件違規時間相隔逾1月，尚難認有相當之關
    連；縱使違規當時受處分人確有陣痛等徵兆，依一般人之經
    驗法則及醫學常識，本應立即至醫院檢查，否則可能危及母
    體及胎兒之生命、健康，受處分人突然遇此情形，當應即刻
    前往其平日進行產檢之恩主公醫院，或臺北市、基隆市等醫
    療院所較為密集之地區急診，然本件實際駕駛人戴榕佑竟猶
    繼續往醫療院所較少，且以觀光景點著名之瑞芳鎮方向行駛
    ，已悖於常理，受處分人復未提出當日至醫療院所就診之診
    斷證明書，本件尚難憑其陳述即遽認當時其處於緊急危難之
    情況中，是受處分人陳稱當時腹痛認為即將臨盆，一時心急
    下方超速行駛云云，自難逕予採信。(三)復按道路交通管理處
    罰條例之處罰，受舉發違反道路交通管理事件之受處罰人，
    認為受舉發之違規行為應歸責他人者，應於舉發違反道路交
    通管理事件通知單應到案日期前，檢附相關證據及應歸責人
    相關證明文件，向處罰機關告知應歸責人，處罰機關應即另
    行通知應歸責人到案依法處理。逾期未依規定辦理者，仍依
    本條例各該違反條款規定處罰，道路交通管理處罰條例第85
    條第1項雖有所明定，然此乃本於歸責原則決定受罰對象之
    規定，而同條例第43條第4項前段關於對汽車所有人裁處吊
    扣牌照之規定，並不以汽車所有人有具體可歸責原因為其要
    件，僅需該車係經汽車所有人同意使用，即應依該規定吊扣
    牌照，並無汽車所有人可舉證免責之例外規定，即無同條例
    第85條第1項規定之適用，是縱然本件實際駕駛人非受處分
    人本人，亦不能免除其基於汽車所有人地位所應受之處罰。
    (四)綜上所述，受處分人上開所辯，均非足採，其所有車牌61
    07-QZ號之自用小客車，於上開時間由戴榕佑駕駛，確以時
    速163公里之速度超速行駛在最高時速為80公里之公路路段
    ，行車速度超過規定之最高時速達80公里以上未滿100公里
    之違規事實，堪以認定。從而，原處分機關援引首揭規定及
    違反道路交通管理事件統一裁罰基準及處理細則，裁處受處
    分人吊扣汽車牌照3個月，核無不當或違法之處。本件異議
    為無理由，應予駁回等語。
二、抗告意旨略以：當時實際駕駛人戴榕佑往瑞芳鎮○○○○○路
    駕駛係因受處分人之婆婆住在台北縣平溪鄉新寮村6鄰1之5
    號，近瑞芳鎮才會行經台62線，當時伊一時肚子痛以為要分
    娩，因為在孕期第16週及24週也有過這樣的陣痛，並到恩主
    公醫院安胎，所以伊先生一時緊張才會超速行駛，就緊急下
    匝道（往瑞芳工業區出口），並趕緊聯繫恩主公醫院生產室
    ，院方告知係假性陣痛，不用過度緊張只要多休息就可以，
    所以就到伊婆婆家休息，況伊先生平時都遵守交通規則，伊
    又有孕在身，伊先生更加小心駕駛。由於伊嬰兒出生後兩週
    即得到呼吸道融合病毒，並在醫生建議至馬偕醫院小兒科加
    護病房住了10來天，所以每天溫差起伏大時需至往醫院就診
    ，加上小孩要定期回醫院打預防針及看診，非常需要用車，
    請以其他處罰代替吊扣汽車牌照云云。
三、經查：按「汽車駕駛人，駕駛汽車有下列情形之一者，處新
    臺幣6,000元以上24,000元以下罰鍰，並當場禁止其駕駛：
    …二行車速度，超過規定之最高時速60公里以上…」、「汽
    車駕駛人有第1項第1款、第2款或前項行為者，並吊扣該汽
    車牌照3個月。」道路交通管理處罰條例第43條第1項第2款
    、第4項前段分別定有明文。又汽車駕駛人有經以科學儀器
    取得證據資料證明其行為違規者，當場不能或不宜攔截製單
    舉發，得對汽車所有人逕行舉發處罰，道路交通管理處罰條
    例第7條之2第1項第7款亦有明文。抗告人所有車牌6107-QZ
    號小客車於99年8月22日下午2時4分許，由抗告人之夫戴榕
    佑駕駛，行經臺北縣瑞芳鎮○○○○○路（裁決書誤載為台64
    線公路）14公里處（往瑞芳方向）時，行車時速達163公里
    ，而該路段限速為時速80公里一節，為抗告人所不否認。又
    設置於上揭地點之雷達測試照相採證設備，係通過經濟部標
    準檢驗局檢驗合格，領有雷達測速儀檢定合格證書，有效日
    期至100年1月31日等情，有臺北縣政府警察局瑞芳分局99年
    9月30日北縣警瑞交字第0990021506號函檢附之違規採證照
    片1幀及雷達測速儀檢定合格證書1份在卷可稽（見原審卷第
    28至30頁）。抗告人超速違規事證明確。抗告意旨雖以其因
    懷孕肚子痛以為要分娩，其丈夫一時緊張始超速駕車緊急下
    交流道，並電話連繫恩主公醫院生產室，經告以係假性陣痛
    ，休息即可，伊即前往平溪鄉婆婆家休息。伊於懷孕之第16
    、28週均曾因假性陣痛前往醫掛急診安胎云云。但查，抗告
    人係於99年9月24日上午11時37分許，在臺北縣三峽鎮○○
    路399號之財團法人恩主公醫院產子，有出生證明書1紙在卷
    可稽。抗告人違規時間（99年8月22日）與其生產時間（99
    年9月24日）相差達1月餘，難認抗告人之違規與其生產間有
    相當因果關係。再者，本院向財團法人恩主公醫院查詢結果
    ，抗告人產前檢查並無急診安胎紀錄，且醫院未保留通話紀
    錄，無法查證抗告人該日曾否打電話入醫院，有該醫院100
    年3月2日函附抗告人病歷在卷可按，自難認抗告人丈夫駕車
    超速之原因確係因抗告人假性陣痛急於就診。至抗告人婆婆
    固設籍於台北縣平溪鄉，有戶口名簿在卷可憑，惟此至多僅
    能證明抗告人當日下交流道後係前往婆婆住處，顯不足佐證
    抗告人於違規當時有假性陣痛急於就診之情事。綜上所述，
    本件抗告人違規時間與生產時間有相當間隔，抗告人復未於
    違規後立即就診，自難認其有因假性陣痛急於就診之緊急避
    難情狀。至抗告人是否有使用違規車輛之必要，與本件違規
    事實無涉，自不得執此主張免罰。綜上所述，原處分機關援
    引道路交通管理處罰條例第43條第4項之規定，裁處吊扣汽
    車牌照3個月，要無不合。原裁定依道路交通案件理辦法第1
    9條之規定，駁回抗告人之聲明異議，核無不合。本件抗告
    為無理由，應予駁回。
四、據上論結，應依道路交通事件處理辦法第25條，刑事訴訟法
    第412條，裁定如主文。
中    華    民    國    100   年    3     月    21    日
                  刑事第七庭  審判長法  官  陳憲裕
                                    法  官  游紅桃
                                    法  官  楊智勝
以上正本證明與原本無異。
不得再抗告。
                                    書記官  林桂玉
中    華    民    國   100    年    3     月    23    日